【裁判字號】    97,交抗,22
【裁判日期】    970328
【裁判案由】    違反道路交通管理處罰條例
【裁判全文】
臺灣高等法院交通事件裁定              97年度交抗字第22號
抗  告  人
即受處分人  甲○○
上列抗告人因違反道路交通管理處罰條例案件，不服臺灣桃園地
方法院，中華民國96年12月4日所為裁定（96年度交聲字第369號
），提起抗告，本院裁定如下：
    主  文
原裁定撤銷，發回臺灣桃園地方法院。
    理  由
一、原裁定以原處分意旨略以異議人即受處分人甲○○於民國96
    年3月10日14時7分許，將其所有車牌號碼6453—DM號自用小
    客車，在臺北市○○○路與長沙街2段路口上「身心障礙專
    用停車格」內違規停車，經臺北市政府警察局交通警察大隊
    警員逕行舉發「於身心障礙專用停車位違規停車」，並填製
    北市警交大字第A3L021547舉發違反道路交通管理事件通知
    單，異議人不服於96年4月10日（應到案日期為96年4月11日
    ）向臺北市交通事件裁決所（下稱原處分機關）提出申訴，
    經原處分機關函請舉發單位調查結果，仍認異議人有上開違
    規行為，是原處分機關乃依道路交通管理處罰條例第56條第
    1項第10款之規定，裁處異議人罰鍰新臺幣（下同）1,200元
    。及異議意旨略以異議人確有於96年3月10日14時7分許，將
    車牌號碼6453—DM號自用小客車停放於臺北市○○○路與長
    沙街2段口之殘障停車格內，異議人於下車前有將「專用停
    車位識別證」置於前擋風玻璃下，惟異議人所有之自用小客
    車遭他車輛撞擊後，致使該識別證掉落在副駕駛座下面，遂
    被視為未放置識別證而遭拖吊，異議人趕至重慶保管場後，
    發現識別證確實掉落在車內地板，於未開啟車門前，隨即請
    保管場承辦人員當面檢查有無放置該識別證，然該承辦人員
    卻以只需繕具陳述單即可為由，敷衍了事，致原處分機關仍
    依道路交通管理處罰條例第56條第1項第10款之規定，裁處
    異議人，是原處分之處罰顯有不當，爰依法聲明異議，請求
    撤銷原處分云云。經查：(一)本件異議人於96年3月10日14時
    7分許，將其所有車牌號碼6453—DM號自用小客車，停放在
    臺北市○○○路停車場之身心障礙專用停車位，且舉發當時
    上開車輛之擋風玻璃處並未置有身心障礙者專用停車位識別
    證等情，業據異議人於原審調查時坦承不諱，並據證人劉建
    邦於原審調查時結證屬實，是此部分之事實，堪認屬實。(二)
    查異議人領有身心障礙者專用停車位識別證等情，業經異議
    人提出專用停車位識別證影本以資證明，異議人雖以前詞置
    辯，惟據證人即舉發員警劉建邦於原審調查時具結證稱：當
    時該車是停在身心障礙停車格，舉發當時伊沒有發現異議人
    有放置身心障礙停車證，伊有檢查該車的駕駛座或副駕駛座
    ，都沒有發現證件有掉落在車內，伊沒有注意到異議人所有
    之自用小客車有遭撞擊的痕跡，但是異議人所有之自用小客
    車與前後停放之車輛，均有相當的間隔距離等語（見原審96
    年10月18日筆錄），並有現場照片9幀附卷可佐，觀諸現場
    照片所示，異議人所有之自用小客車與前後停放之車輛均有
    相當之距離，且異議人所有之自用小客車並無遭他車撞擊之
    痕跡，參酌證人劉建邦與異議人無任何仇隙，衡諸常情，證
    人劉建邦應無設詞誣陷異議人，而致己身陷於偽證重罪危險
    之理，其所為證言自堪採信；另依本件卷存證據資料並無任
    何證據，足以證明證人劉建邦上開證述係屬虛偽，亦無任何
    足以令人顯信其證述為不可採之品行證據或前科證據存在，
    法院自不得僅以證人劉建邦為舉發本件之警察人員，而全盤
    抹煞其基於證人資格所證述內容，而員警舉發違反道路交通
    管理處罰條例所列違規事實，本質為行政處分，基於公務員
    為公法上行為具有公信力原則，該行政行為當可被推定為真
    正，其據以依法處分之事實認定亦為正確無誤，是異議人上
    開所辯，顯屬卸責之詞，不足採信。至證人蔡素嬌於原審調
    查時雖證述：96年3月10日14時許，異議人有開車載伊去臺
    北市○○街附近處理事情，並將車子停在西寧南路上，大概
    不到半小時的時間，回來的時候車子已經被拖吊了，到拖吊
    場時，因為停車時有放殘障專用停車位識別證，但是證件掉
    在副駕駛座的地板上，伊就去請櫃臺小姐來看，櫃臺小姐卻
    說只要填制式聲請書即可，並未跟伊一起去看證件有無掉在
    車內云云，惟證人蔡素嬌係異議人之友人，且如上所述，異
    議人所有之自用小客車並無遭撞擊之痕跡，證人蔡素嬌證述
    之內容，顯為偏頗異議人之詞，不足採信。(三)身心障礙者專
    用停車位設置管理辦法之立法目的，在於維護身心障礙者之
    合法權益及生活，保障其公平參與社會生活之機會，結合政
    府及民間資源，規劃並推行各項扶助及福利措施，立法機關
    乃於身心障礙者保護法第48條第2項授權主管機關制定身心
    障礙者專用停車位設置管理辦法，以為有關行政機關依法行
    政之依據。考之身心障礙者專用停車位設置管理辦法第9條
    、第14條規定應將專用停車位識別證置於汽車擋風玻璃明顯
    處之立法意旨，在於藉由專用停車位識別證之查核，以檢驗
    殘障車位實際佔用者之身分，確保使用殘障車位之人為身心
    障礙者，防止一般民眾駕駛身心障礙車輛或一般車輛而佔用
    殘障車位，破壞立法美意。是主管機關須為必要之管理措施
    ，自應一體適用於所有身心障礙者，此如同道路交通管理處
    罰條例第14條第2款規定行車執照應隨車攜帶，具有同樣之
    規範目的。是汽車駕駛人縱領有身心障礙者專用停車位識別
    證，惟如其未依規定將專用停車位識別證置於汽車擋風玻璃
    明顯處，將使查核人員無法判定該車是否屬於已登記之身心
    障礙車輛，以及該車實際駕駛人是否為身心障礙者，於此情
    形，即應認其於身心障礙專用停車位違規停車。又道路交通
    管理處罰條例第56條第1項第10款之規定係：「於身心障礙
    專用停車位違規停車」，並非「未領有身心障礙停車證者將
    汽車停放在身心障礙停車位」，是以如汽車駕駛人除所駕駛
    者係掛有專用牌照之車輛外，縱領有專用停車位識別證，但
    未依身心障礙者專用停車位設置管理辦法將識別證放置於車
    內擋風玻璃明顯處，仍屬違反該辦法第9條之「規範義務」
    ，而構成於身心障礙專用停車位「違規停車」。準此，本件
    執勤員警因未見異議人所有之車輛之前擋風玻璃明顯處有放
    置專用停車位識別證，而認異議人違規在身心障礙專用停車
    位停車，並加以開單舉發，於法自無不合。綜上所述，異議
    人確有在上開時、地於身心障礙專用停車位停車，並未依規
    定放置專用識別證於車內擋風玻璃明顯處之違規行為。原處
    分機關依條例第56條第1項第10款及違反道路交通管理事件
    統一裁罰基準表之規定，裁處異議人罰鍰1,200元，核無違
    誤。本件異議人之異議為無理由，應予駁回。
二、抗告意旨略以抗告人於下車前確有將「專用停車位識別證」
    置於前擋風玻璃下，惟因抗告人所有之自用小客車遭他車輛
    撞擊致該識別證掉落在副駕駛座下面，被視為未放置識別證
    而遭拖吊，且抗告人之車輛係停放於最後的停車格，後方根
    本不能再停車，與舉發員警於原審之陳述不符，其所述不足
    為證云云。
三、按汽車駕駛人停車時，於身心障礙專用停車位違規停車，處
    新臺幣六百元以上一千二百元以下罰鍰，第一項第十款應以
    最高額處罰之，道路交通管理處罰條例第56條第1項第10款
    、第4項定有明文，又汽車停車時，在設有殘障者專用停車
    標誌處所，非殘障用車不得停放，道路交通安全規則第112
    條第1項第五款亦定有明文，再公共停車場應保留百分之二
    比例做為身心障礙者專用停車位，車位未滿五十個之公共停
    車場，至少應保留一個身心障礙者專用停車位。非領有專用
    停車位識別證明之身心障礙者或其家屬，不得違規佔用，身
    心障礙者保護法第48條第1項亦定有明文，是道路交通管理
    處罰條例第56條第1項第10款規定之於身心障礙專用停車位
    「違規停車」，其所謂之「違規停車」，依身心障礙者保護
    法第48條第1項、道路交通安全規則第112條第1項第五款之
    規定，當係指非領有專用停車位識別證明之身心障礙者或其
    家屬佔用身心障礙者專用停車位，或非殘障用車在設有殘障
    者專用停車標誌處所停車者而言，按道路交通管理處罰條例
    第56條第1項第10款，係於90年1月17日增訂，其立法目的，
    乃落實保障身心障礙者之停車權益，亦即為避免不具身心障
    礙身分之人，擅用專為殘障者設置之停車位而侵害身心障礙
    者應有之停車權利，此亦道路交通管理處罰條例第56條第4
    項規定於身心障礙專用停車位違規停車者，以該條第1項最
    高額罰鍰處罰之目的，是有關法規解釋，除文字解釋外，尚
    有立法意旨解釋，有關上開條款所謂之「違規停車」，觀其
    立法理由，係為落實保障身心障礙者之停車權益，況依身心
    障礙者保護法第48條第1項、道路交通安全規則第112條第1
    項第五款之規定，自以真正侵害身心障礙者停車權益之違規
    行為為限，查本件抗告人即受處分人甲○○領有身心障礙者
    專用停車位識別證且當天係抗告人使用等情，業據抗告人於
    原審陳明並提出專用停車位識別證影本證明在案，則其於前
    揭時點將系爭自用小客車停放於前揭身心障礙者專用停車位
    上，是否與身心障礙者保護法第48條第1項規定設置殘障停
    車位之初衷無違，雖抗告人於停車之時，縱有疏未置放專用
    停車位識別證於擋風玻璃明顯處，有違身心障礙者專用停車
    位設置管理辦法第九條規定，致執勤員警無法當場查認系爭
    車輛是否具有使用專用停車位之相關資格，而加以舉發，惟
    專用停車位識別證之置放僅係供他人或執法者辨識使用身心
    障礙者專用停車位之人是否有權使用之方法之一，縱認身心
    障礙者有疏未將專用停車位識別證置放於車內以供辨識之情
    形，究非當然等同該身心障礙者即無權利使用身心障礙者專
    用停車位。且抗告人嗣後已提出證件證明其領有專用停車位
    識別證，且當日係由其使用，則其所停之車是否非殘障用車
    或非領有專用停車位識別證明之身心障礙者之佔用，已非無
    研求之餘地，又抗告人前揭停放車輛於身心障礙者專用停車
    位之舉，當屬身心障礙之人使用專為其等設置之停車位，而
    非不具殘障身分之人擅用專用停車位侵害身障者停車權益，
    客觀上並無違背增訂道路交通管理處罰條例第56條第1項第
    10款「保障身心障礙者停車權益」之立法目的，是否能認其
    係於身心障礙專用停車位上「違規停車」，亦非無研求之餘
    地，況本件抗告人已陳明其自用小客車於前揭之時日停放於
    臺北市○○○路與長沙街2段口之殘障停車格內，於下車前
    有將「專用停車位識別證」置於前擋風玻璃下，惟其所有之
    自用小客車遭他車輛撞擊後，致使該識別證掉落在副駕駛座
    下面，遂被視為未放置識別證而遭拖吊，其趕至重慶保管場
    後，發現識別證確實掉落在車內地板，於未開啟車門前，隨
    即請保管場承辦人員當面檢查有無放置該識別證等，證人蔡
    素嬌於原審亦證稱96年3月10日14時許，抗告人有開車載伊
    去臺北市○○街附近處理事情，並將車子停在西寧南路上，
    大概不到半小時的時間，回來的時候車子已經被拖吊了，到
    拖吊場時，因為停車時有放殘障專用停車位識別證，但是證
    件掉在副駕駛座的地板上，伊就去請櫃臺小姐來看，櫃臺小
    姐卻說只要填制式聲請書即可，並未跟伊一起去看證件有無
    掉在車內等，二人所述亦無不合之情事，雖證人蔡素嬌係抗
    告人之友人，惟其既已具結作證，如有虛偽之證述，自須負
    偽證之責，證人蔡素嬌之所證既無事證足以證明其有虛偽之
    情事，其所述又具體，且與抗告人所述相合，尚難僅以其為
    抗告人之友人，即認其有偏頗抗告人之情，再證人即舉發員
    警劉建邦於原審調查時雖證稱當時該車是停在身心障礙停車
    格，舉發當時伊沒有發現抗告人有放置身心障礙停車證，伊
    有檢查該車的駕駛座或副駕駛座，都沒有發現證件有掉落在
    車內，伊沒有注意到抗告人所有之自用小客車有遭撞擊的痕
    跡，但是抗告人所有之自用小客車與前後停放之車輛，均有
    相當的間隔距離等語（見原審96年10月18日筆錄），證人劉
    建邦係證稱沒有發現證件有掉落在車內，且從卷附之照片觀
    之，亦無從清楚看出前揭車子之副駕駛座下面有無掉落之識
    別證，是抗告人及證人蔡素嬌前揭所述之識別證掉落在副駕
    駛座下面，已不無可能，另卷附之相片僅能看出其靜態之狀
    態，無法看出其動態之狀態，抗告人之車子有無被他車輕擦
    撞而無受損致其識別證掉落，尚無從自相片看出，況抗告人
    及證人蔡素嬌於原審亦已證稱當天有請前揭保管場之承辦人
    員前去觀看識別證掉落而被拒絕之情事，似亦可傳訊前揭保
    管場當天之承辦人員查明，本件事實尚未明確，抗告人指摘
    原裁定不當，尚非全無理由，自應由本院將原裁定撤銷，發
    回原審法院更為審理，以資詳實，用昭折服。
四、依道路交通管理處罰條例第89條，道路交通事件處理辦法第
    26條、刑事訴訟法第413條前段裁定如主文。
中    華    民    國    97    年    3     月    28    日
                  刑事第九庭  審判長法  官 陳貽男
                                    法  官 周盈文
                                    法  官 許宗和
以上正本證明與原本無異。
不得再抗告。
                                    書記官 林淑貞
中    華    民    國    97    年    3     月    28    日


司法院資訊處製作；財團法人民間司法改革基金會備份。
